【裁判字號】    98,易,313
【裁判日期】    980722
【裁判案由】    詐欺等
【裁判全文】
臺灣雲林地方法院刑事判決               98年度易字第313號
公  訴  人  臺灣雲林地方法院檢察署檢察官
被      告  甲○○
上列被告因詐欺等案件，經檢察官提起公訴（97年度偵字第5704
、98年度偵字第1757、1895、2345、2440、2481號），本院於準
備程序進行中，因被告就被訴事實均為有罪之陳述，經告知簡式
審判程序意旨，並聽取公訴人及被告意見後，本院裁定依簡式審
判程序審理，判決如下：
    主  文
甲○○犯幫助詐欺取財罪，處有期徒刑肆月，如易科罰金，以新
臺幣壹仟元折算壹日。又犯違反保護令罪，共伍罪，各處有期徒
刑肆月，如易科罰金，均以新臺幣壹仟元折算壹日。應執行有期
徒刑壹年貳月，如易科罰金，以新臺幣壹仟元折算壹日。
    事  實
一、甲○○知悉金融機構開立存款帳戶並無積極資格之限制，且
    收集人頭帳戶用以詐騙被害人匯款之社會現象層出不窮，因
    此能預見若將金融機構帳戶存摺、金融卡及密碼交付他人使
    用，極可能因此供不法詐騙集團份子施用詐術使他人受騙匯
    入款項，再加以提領運用，猶基於幫助他人從事詐欺取財之
    不確定故意，見報紙刊登收購帳戶廣告後，於民國97年5 月
    18日某時許，在雲林縣國道1 號斗南交流道附近之「空軍1
    號」客運站，將其不知情胞妹孫敏芳（另經檢察官為不起訴
    處分確定）前向華南商業銀行斗六分行申辦帳號為00000000
    0000號帳號之存摺、提款卡及密碼委由不知情之「空軍1 號
    」司機交付與姓名年籍不詳、綽號「張經理」之成年男子，
    而「張經理」取得上開存摺等物後，旋於同日亦委由「空軍
    1 號」客運某不知情之司機，在斗南交流道附近，交付新臺
    幣（下同）6 千元與甲○○。嗣該詐騙集團成員取得本案帳
    戶資料後，即基於意圖為自己不法所有之犯意聯絡，先由自
    稱為奇摩拍賣網站賣家之人於97年5 月19日18時46分許，撥
    打電話與乙○○，佯稱誤將乙○○某次交易之付款方式設定
    為按月定期扣款，必需依稍後之華南銀行人員指示，始能取
    消設定，同日18時56分許，乃有自稱為華南銀行客服員之人
    撥打電話與乙○○，要求乙○○需依指示至自動櫃員機操作
    以解除設定，乙○○因此陷於錯誤，前往桃園縣龜山鄉○○
    街2 號之豐美郵局，依指示操作自動櫃員機，遂於同日19時
    44分許、49分許、21時40分許、47分許，先後匯款21,019元
    、2,163 元、9,983 元、12,859元，合計46,024元入孫敏芳
    上開帳戶。嗣乙○○發覺有異，始悉受騙而報警循線查獲上
    情。
二、甲○○為丙○○之夫，2 人間具有家庭暴力防治法第3 條第
    1 款所定之家庭成員關係。甲○○前因家庭暴力行為，經本
    院於96年12月27日以96年度家護字第502 號案件核發民事通
    常保護令，裁定甲○○不得對丙○○實施身體或精神上不法
    侵害之行為；不得直接或間接對於丙○○為騷擾之行為。該
    保護令有效期間為1 年，嗣由本院於97年10月30日以97年度
    家護聲字第36號裁定延長該保護令有效期間1 年。詎甲○○
    於知悉上開保護令後，竟基於違反保護令之個別犯意，而為
    下列行為：
  (一)甲○○自97年12月18日16時許起至同年月20日16時許止，在
    不詳處所，以其所有門號為0000000000號行動電話及00-000
    0000號室內電話，多次撥打丙○○上班地點即雲林縣虎尾鎮
    ○○路○ 段266 號「婦安婦產科」之00-0000000號室內電話
    ，並以「幹你娘」（台語）等不雅言詞辱罵丙○○，藉此對
    丙○○實施精神上不法之侵害及騷擾丙○○，而違反上開保
    護令裁定。
  (二)甲○○於98年1 月15日上午11時55分許及同日12時27分許，
    以上開0000000000號行動電話，傳送內容為「我不怕你不接
    不回，我就是不可能讓你安心上班」、「你不把事情講清楚
    ，我是不可能善罷甘休」之簡訊，至丙○○所用之00000000
    00號行動電話，以此方式對丙○○實施精神上不法之侵害及
    騷擾丙○○，而違反上開保護令裁定。
  (三)甲○○於98年4 月1 日15時30分許、同年月2 日，在不詳處
    所，以公共電話密集撥打上開丙○○工作地點即「婦安婦產
    科」電話，使丙○○同事廖敏秀不斷接聽，並要求廖敏秀喚
    丙○○親自接聽；或由丙○○接聽後，向丙○○略稱：「幹
    你娘，我叫你聽電話是給你亂喔」、「幹你娘雞歪，我若安
    靜，我不就是卒仔，我不可能讓你平靜上班」、「你去給人
    家幹」、「你是搬回來讓人幹啊」、「我不可能讓你平靜上
    班，電話掛掉我會一直打，打到明天早上上班一直打，幹你
    娘，你回來要相幹啊」、「我一定一直給你打，亂到讓人知
    道」、「我電話卡買5 張500 元等你，我就是要讓你別做」
    、「你娘雞歪，你放我一個人在家可以嗎，你不回來，我就
    一直給你亂」、「你回去給人幹，你去用保護令啊，我不怕
    」、「瘋雞歪，瘋女人，你準備接電話就沒錯」、「你這個
    瘋女人去討客兄」等語，以此方式對丙○○實施精神上不法
    之侵害及騷擾丙○○，而違反上開保護令裁定。
  (四)甲○○於98年5 月6 日20時50分許，騎乘丙○○名下之車牌
    號碼USV-808 號輕型機車，前往雲林縣虎尾鎮埒內250-1 號
    丙○○住處，甲○○因欲變賣該部機車，思向丙○○拿取機
    車證件辦理過戶，丙○○未予應允，甲○○即在該住處外大
    聲吵鬧，而以此對丙○○實施精神上不法之侵害及騷擾丙○○，違反上開保護令裁定。
  (五)甲○○於98年5 月14日凌晨零時40分許，前往丙○○上開住
    處外，不斷呼喊丙○○名字、不願離去，並向丙○○表示要
    在該處坐到天亮，以此方式對丙○○實施精神上不法之侵害
    及騷擾丙○○，違反上開保護令裁定。
三、案經乙○○訴由雲林縣警察局斗六分局及經丙○○訴由雲林
    縣警察局虎尾分局報告臺灣雲林地方法院檢察署檢察官偵查
    起訴。
    理  由
一、被告甲○○所犯係死刑、無期徒刑、最輕本刑為3 年以上有
    期徒刑以外之罪，其於準備程序就前揭被訴事實均為有罪之
    陳述，經告知簡式審判程序之旨，並聽取其與公訴人之意見
    後，本院認無不得或不宜改依簡式審判程序進行之情，爰依
    刑事訴訟法第273 條之1 第1 項、第284 條之1 規定，裁定
    進行簡式審判程序。
二、本院認定被告甲○○涉犯上開犯罪事實所憑之證據如下：
  (一)事實一（即幫助詐欺取財罪）部分：
  1.被告於警詢、偵查中及本院之自白。
  2.證人即被害人丙○○於警詢及偵查中之證述。
  3.郵政自動櫃員機交易明細表4 紙。
  4.華南商業銀行斗六分行97年6 月11日（97）華斗字第204 號
    函暨所附孫敏芳開戶資料。
  5.華南商業銀行斗六分行97年11月28日（97）華斗字第423 號
    函暨所附孫敏芳上開帳戶金融卡發行登記事故資料查詢單、
    交明往來明細表。
  6.按金融機構之帳戶存摺、提款卡等相關資料事關個人財產權
    益之保障，其專有性甚高，除非本人或與本人親密關係者，
    難認有何理由可自由流通使用該存摺、提款卡，一般人均有
    妥為保管及防止他人任意使用之認識，縱特殊情況偶需交付
    他人使用，亦必深入瞭解用途及合理性，始予提供，且該等
    專有物品如落入不明人士手中，而未加以闡明正常用途，極
    易被利用為與財產有關之犯罪工具，此為吾人依一般生活認
    知所易於體察之常識。況近年來新聞媒體，對於不肖犯罪集
    團常利用人頭帳戶，作為財產犯罪工具，藉此逃避檢警查緝
    之情事，亦多所報導，政府亦大力宣導，督促民眾注意，主
    管機關甚至限制以提款卡轉帳之金額，是交付帳戶資料予非
    親非故之人，該取得帳戶資料之人應係為謀非正當資金進出
    ，而隱瞞其資金流程及行為人身分曝光之不法使用，幾乎已
    成為人盡皆知之犯罪手法。以被告現年31歲及自承為國中畢
    業之教育程度，對上開事項應知悉甚稔，卻仍執意將胞妹孫
    敏芳之帳戶提供不詳之人使用而賺取對價，顯見其能預見該
    帳戶將遭用之於詐欺取財犯罪，是其主觀上不乏幫助他人詐
    欺取財犯罪之不確定故意甚明。綜上所述，被告前開自白與
    事實相符，可以採信，是其確有幫助詐欺取財之行為，應堪
    認定。
  (二)事實二（即違反保護令罪）部分：
  1.被告於警詢、偵查中及本院之自白。
  2.證人丙○○於警詢、偵查中之證述。
  3.證人廖敏秀即丙○○「婦安婦產科」同事於警詢中之證述。
  4.雲林縣警察局虎尾分局處理家庭暴力與兒少保護案件調查紀
    錄（通報表）。
  5.手機簡訊翻拍照片2 張。
  6.本院96年度家護字第502 號、97年度家護聲字第36號民事通
    常保護令裁定。
  7.雲林地方法院檢察署檢察官98年5 月31日勘驗被告98年4 月
    1 日、2 日電話錄音筆錄。
三、論罪科刑之理由：
  (一)按刑法上之幫助犯，係對於犯罪與正犯有共同之認識，而以
    幫助之意思，對於正犯資以助力，而未參與實施犯罪之行為
    者而言（最高法院75年度台上字第1509號、88年度台上字第
    1270號判決亦同此意旨）。是如未參與實施犯罪構成要件之
    行為，而係出於幫助之意思提供助力，即屬幫助犯，而非共
    同正犯。被告就事實一部分，將其胞妹孫敏芳所有前揭帳戶
    之存摺、提款卡及密碼提供與「張經理」，致遭詐騙集團利
    用作為詐取財物之匯款帳戶，乃屬基於幫助他人詐欺取財之
    不確定故意，而為詐欺取財罪構成要件以外之幫助行為。核
    其此部分之所為，係犯刑法第30條第1 項前段、第339 條第
    1 項之幫助詐欺取財罪（按幫助犯係從犯，係從屬於正犯而
    成立。刑法第28條之共同正犯，係指二人以上共同實行犯罪
    之行為者而言，幫助他人犯罪，並非實施正犯，在事實上雖
    有二人以上共同幫助犯罪，要亦各負幫助罪責，而無適用該
    條之餘地。刑法上既無「共同幫助」之情，當亦無「幫助共
    同」之可言。幫助一人為幫助，幫助二人、三人仍為幫助，
    95年度台上字第6767號判決意旨參照。據此，本案爰不另於
    主文項下載明「幫助共同」）。又被告所為係詐欺取財罪之
    幫助犯，依刑法第30條第2 項規定，按正犯之刑減輕之。被
    告委由不知情之「空軍1 號」客運司機轉交前揭帳戶之存摺
    、提款卡及密碼，為間接正犯。
  (二)按家庭暴力防治法所稱家庭暴力，係指家庭成員間實施身體
    或精神上不法侵害之行為；又騷擾，係指任何打擾、警告、
    嘲弄或辱罵他人之言詞、動作或製造使人心生畏怖情境之行
    為，家庭暴力防治法第2 條第1 、3 款分別定有明文。又通
    常保護令係依家庭暴力防治法第14條第1 項規定所為之裁定
    ，雖有違反上開保護令依同法第61條第1 款至第5 款數款應
    處罰之裁定情形，仍應認係1 個違反保護令罪。查被告與丙○○為夫妻，為被告及丙○○所是認，二人具有家庭暴力防
    治法第3 條第1 款之家庭成員關係。故核被告就事實二部分
    之所為，係犯家庭暴力防治法第61條第1 款、第2 款之違反
    保護令罪。公訴意旨認被告所為僅有同條第2 款禁止騷擾之
    違反保護令罪，惟被告以上開密集撥打電話或以言詞辱罵或
    在被害人住處門外大聲吵鬧、不願離去方式騷擾被害人，依
    前揭說明，亦屬對家庭成員實施精神上不法侵害之行為，核
    屬同條第1 款之禁止實施家庭暴力。公訴意旨雖漏未論列家
    庭暴力防治法第61條第1 款規定，而有未洽，惟其於犯罪事
    實欄既已敘明，本院自得予以審理。又公訴意旨認被告上揭
    數次違反保護令之行為，時空密接，犯意單一，侵害同一法
    益，為接續犯，應論以一罪。然接續犯係一個犯罪行為，接
    續不斷進行，而侵害同一法益，其各個動作，乃組成整個犯
    罪行為之一部，以促成其犯罪結果之發生。被告於事實二(一)
    、(二)、(三)於同日、接連2 日、3 日均多次撥打電話至「婦安
    婦產科」以不雅言詞辱罵丙○○之行為，乃係於密切接近之
    時間內為之，侵害同一法益，此部分均應係出於一個犯意下
    所為，為接續犯，應論以一罪。而被告所犯事實二(一)至(五)部
    分犯行，均係經被害人報案後再犯，顯見被告皆係另行起意
    ，犯罪時間短者相距1 個月，長者相距3 個月，雖侵害同一
    法益，惟每一前行為與次行為，依一般社會健全觀念，在時
    間差距上，可以分開，而非同時，在刑法評價上，各具獨立
    性，皆可單獨成罪，與接續犯之要件難謂相符，自應予分論
    併罰。
  (三)被告所犯幫助詐欺取財罪與5 次違反保護令罪，犯意個別，
    行為互異，應分論併罰。
  (四)本院審酌被告提供帳戶與他人作為不法使用，助長犯罪之猖
    獗，影響社會正常經濟交易安全，增加被害人尋求救濟及偵
    查犯罪之困難，又明知收受本院民事通常保護令後，依該保
    護令不得對被害人為精神上不法之侵害及騷擾行為，竟仍漠
    視上開保護令內容，多次以撥打電話、傳送簡訊及前往被害
    人住處外等方式對被害人實施精神上不法之侵害及騷擾，顯
    然漠視法律，甚者，被告前於97年12月17日亦因傷害被害人
    之違反保護令案件，經本院以98年度虎簡字第43號判處有期
    徒刑3 月，緩刑2 年，緩刑期間付保護管束（被告於97年12
    月17日經警查獲後，於翌日即同年月18日再次違反保護令即
    事實二(一)部分，然被告前次已因遭警查獲而阻絕其犯意，之
    後其違反保護令行為應認係另行起意，核與前次無關，不為
    既判力所及），此有臺灣高等法院被告前案紀錄表、聲請簡
    易判決處刑書附卷可稽，被告卻不知珍惜機會，再次觸犯相
    同之罪，顯然被告法治觀念欠缺，惟念其犯後坦承犯行，尚
    能即時知錯，因涉幫助詐欺取財罪之犯罪所得為6 千元等一
    切情狀，分別量處如主文所示之刑，及均諭知易科罰金之折
    算標準。末依司法院大法官釋字第662 號解釋：「中華民國
    94 年2月2 日修正公布之現行刑法第41條第2 項，關於數罪
    併罰，數宣告刑均得易科罰金，而定應執行刑之刑逾6 個月
    者，排除適用同條第1 項得易科罰金之規定部分，與憲法第
    23條規定有違，並與本院釋字第366 號解釋意旨不符，應自
    本解釋公布之日起失其效力。」故對於數罪併罰，數宣告刑
    均得易科罰金，而定應執行之刑超過6 個月之案件，依司法
    院釋字第366 號、第662 號解釋意旨，仍得易科罰金。從而
    ，本院爰就本案被告所犯上開6 罪之宣告刑定其應執行之刑
    ，並諭知易科罰金之折算標準。至起訴檢察官對被告具體求
    處有期徒刑1 年6 月，本院審酌上開一切情狀認略嫌過重，
    附此敘明。
四、聲請併辦意旨略以：甲○○於98年4 月20日上午11時許，在
    不詳處所，以公共電話不斷撥打上開丙○○工作地點即「婦
    安婦產科」電話，令丙○○無法繼續上班之方式，直接、間
    接騷擾丙○○，迫使丙○○因而離職，而違反上開保護令裁
    定。此部分與被告上揭經起訴之違反保護令罪，有接續犯之
    關係，為法律上之同一案件，依審判不可分原則，應為起訴
    效力所及，爰檢送案卷請求併案審理等語。惟查，本案被告
    經起訴部分之犯罪時間，各為自97年12月18日起至同年月20
    日止、98年1 月15日、同年4 月1 、2 日、同年5 月6 日及
    同年5 月14日，與檢察官聲請併案審理部分之98年4 月20日
    ，犯罪時間相差甚遠，在刑法評價上，各具獨立性，皆可單
    獨成罪，且被告每次違反保護令後，被害人均報警處理，有
    各該次警詢筆錄可佐，顯見被告為警查獲後已中斷其犯意，
    該次應屬另行起意，是被告所為要與接續犯之要件不符，核
    與起訴部分無實質上一罪關係，復未經提起公訴，即非本案
    起訴效力所及，本院自無從併予審理，應退由檢察官另為適
    法之處理。
五、依刑事訴訟法第273 條之1 第1 項、第299 條第1 項前段，
    家庭暴力防治法第61條第1 款、第2 款，刑法第30條第1 項
    前段、第2 項、第339 條第1 項、第51條第5 款、第41條第
    1 項前段，刑法施行法第1 條之1 第1 項、第2 項前段。
六、本案經檢察官丁○○到庭執行職務。
中    華    民    國    98    年    7     月    22    日
                  刑事第五庭  法  官  曾鴻文
以上正本證明與原本無異。
如不服本判決應於收受判決後10日內向本院提出上訴書狀，並應
敘述具體理由；其未敘述上訴理由者，應於上訴期間屆滿後20日
內向本院補提理由書（均須按他造當事人之人數附繕本）。「切
勿逕送上級法院」。
                              書記官  顏錦清
中    華    民    國    98    年    7     月    22    日
附錄本判決論罪科刑法條全文：
家庭暴力防治法第61條：
違反法院依第14條第1 項、第16條第3 項所為之下列裁定者，為
本法所稱違反保護令罪，處3 年以下有期徒刑、拘役或科或併科
新臺幣100,000元以下罰金：
一、禁止實施家庭暴力。
二、禁止騷擾、接觸、跟蹤、通話、通信或其他非必要之聯絡行
    為。
三、遷出住居所。
四、遠離住居所、工作場所、學校或其他特定場所。
五、完成加害人處遇計畫。
中華民國刑法第339條
意圖為自己或第三人不法之所有，以詐術使人將本人或第三人之
物交付者，處5 年以下有期徒刑、拘役或科或併科1,000 元以下
罰金。
以前項方法得財產上不法之利益或使第三人得之者，亦同。
前2 項之未遂犯罰之。


司法院資訊處製作；財團法人民間司法改革基金會備份。
